臺灣高等法院刑事判決
110年度上訴字第1436號
上  訴  人  
即  被  告  范峻林

上列上訴人因詐欺案件，不服臺灣新北地方法院109年度易字第1
137號，中華民國110年3月23日第一審判決（起訴案號：臺灣新
北地方檢察署108年度偵字第36865號），提起上訴，本院判決如
下：
    主  文
上訴駁回。               
    事實及理由
一、經本院審理結果，認第一審以上訴人即被告甲○○犯刑法第33
    9條之4第1項第3款之以網際網路對公眾散布而犯詐欺取財罪
    二罪（起訴書原起訴被告犯刑法第339條第1項之詐欺取財罪
    ，惟原審公訴檢察官業於原審更正起訴法條為刑法第339條
    之4第1項第3款之以網際網路對公眾散布而犯詐欺取財罪〈原
    審卷第127頁〉，併予敘明），分別判處有期徒刑1年6月、1
    年4月，並定應執行有期徒刑1年10月。另宣告沒收未扣案之
    犯罪所得，於全部或一部不能沒收或不宜執行沒收時，追徵
    其價額，認事用法及量刑均無不當，應予維持，並引用第一
    審判決書記載之事實、證據及理由（如附件）。
二、被告上訴意旨略以：其向蔡政忠借用吳育萍之郵局帳戶（下
    稱本案帳戶），只是用以收取販售遊戲幣之所得，其未並與
    他人共同詐騙被害人乙○○、丙○○云云。
三、經查：
㈠、被告於偵查及原審均坦承有向蔡政忠借用本案帳戶，並於民
    國107年3月5日21時57分許，要求蔡政忠自本案帳戶內提領1
     萬4,000元並交予被告（見偵字36865號卷第41至43頁、原
    審卷第96至97頁），核與證人蔡政忠（見偵字2999號卷第92
    至93頁、偵字36865號卷第41頁）、吳育萍（見偵字2999號
    卷第37至39頁）所述相符。而被害人乙○○、丙○○係因誤信「
    林廷」所刊登拍賣「小林牌麵糰攪拌機」之不實訊息，而與
    「林廷」接洽購買事宜，進而依「林廷」指示轉帳匯款至本
    案帳戶，亦有被害人乙○○（見偵字29601 號卷第25至27頁、
    第83至84頁）、丙○○（見警卷第2 至3 頁）之證述及對話紀
    錄、交易紀錄、受理各類案件紀錄表、受理刑事案件報案三
    聯單、內政部警政署反詐騙案件紀錄表、金融機構聯防機制
    通報單、受理詐騙帳戶通報警示簡便格式表、本案帳戶交易
    明細等（見警卷第14至35頁、偵字29601 號卷第23頁、第29
    至47頁）可佐。依常理，被害人乙○○、丙○○所轉帳匯款之帳
    戶既係由「林廷」所告知，顯然該帳戶必是「林廷」所可掌
    控及收取詐欺所得之帳戶，且可取得該帳戶之款項者，應係
    詐騙被害人之成員之一，否則「林廷」何須大費周章行騙及
    要求被害人轉帳匯款至該帳戶。參以被害人乙○○於107年3月
    5日20時許匯款1萬4,000元至本案帳戶後，即通知「林廷」
    業已匯款，未久即由被告聯絡蔡政忠領款，蔡政忠旋於同日
    21時57分即領出1萬4,000元交予被告等情，業如前述，由此
    益徵被告確有參與前開詐欺取財，否則豈能如此精確掌控取
    款之時間及取得與詐欺款項同額之現金 。
㈡、被告雖辯稱其指示蔡政忠自本案帳戶內所領取之1萬4,000元
    係其販售遊戲幣所得云云。惟被告於原審一再供稱其出售遊
    戲幣要求匯款至本案帳戶之情形僅有1次（見原審卷第97頁
    、169頁），果若如此，本案帳戶應僅有1次滙款。然依卷證
    ，被害人丙○○尚有於107年3月5日23時13分許，轉帳5,000元
    至本案帳戶，若本案帳戶並非供被告及「林廷」所使用，第
    一名被害人乙○○係誤滙至本案帳戶，則「林廷」何須再次要
    求第二名被害人丙○○匯款至本案帳戶，由此足見被告所辯顯
    與客觀事證及常情不符，並非可採。至被告雖稱其於偵查中
    有提供其遊戲帳號請檢察官調查，惟經檢察官向網銀國際股
    份有限公司查詢結果，經覆以遊戲歷程僅保留30日，故檢察
    官所函詢之107年2月20日至同年3月10日遊戲歷程內之交易
    歷程、消費過程、異動項目、IP、對話紀錄，均已無留存，
    無法提供，有該公司109年7月16日網字第10907062號函附卷
    可稽（見偵字36865號卷第63頁），自亦無法佐證被告所述
    為實，附此敘明。     
㈢、綜上所述，被告猶執前詞指摘原判決不當，其上訴為無理由
    ，應予駁回。
據上論斷，應依刑事訴訟法第373條、第368條，判決如主文。
本案經檢察官劉仕國提起公訴，檢察官林安紜到庭執行職務。
中　　華　　民　　國　　110 　年　　9 　　月　　14　　日
     　　　　　　 刑事第十六庭  審判長法　官  葉騰瑞
                                      法　官  古瑞君
                                      法　官  廖紋妤
以上正本證明與原本無異。
如不服本判決，應於收受送達後20日內向本院提出上訴書狀，其
未敘述上訴之理由者並得於提起上訴後20日內向本院補提理由書
（均須按他造當事人之人數附繕本）「切勿逕送上級法院」。
                                      書記官  江珮菱
中　　華　　民　　國　　110 　年　　9 　　月　　15　　日

附件：
臺灣新北地方法院刑事判決
                                     109年度易字第1137號
公　訴　人　臺灣新北地方檢察署檢察官
被　　　告　甲○○　
上列被告因詐欺案件，經檢察官提起公訴（108 年度偵字第
36865 號），本院判決如下：
    主  文
甲○○犯如附表所示之罪，各處如附表宣告刑欄所示之刑及沒收
。應執行有期徒刑壹年拾月。
    事  實
一、甲○○與真實姓名、年籍不詳，臉書暱稱「林廷」( 或「林威
    廷」，以下均以「林廷」代之) 之成年人，共同基於意圖為
    自己不法之所有、以網際網路對公眾散布而詐欺取財之犯意
    聯絡，由甲○○於民國107 年3 月間，向不知情之蔡政忠（業
    經檢察官不起訴處分）借用其所管領不知情之吳育萍（業經
    檢察官不起訴處分）名義之中華郵政股份有限公司蘆洲民族
    路郵局帳號0000000 號、局號0000000 號帳戶（下稱本案帳
    戶），蔡政忠即告知甲○○本案帳戶之帳號。另由「林廷」在
    臉書「二手生財器具買賣、餐飲設備買賣、頂賣、中古」社
    團中刊登拍賣「小林牌麵糰攪拌機」之不實訊息，而為下列
    詐欺犯行：
  ㈠乙○○瀏覽前開訊息，信以為真，經喊價後以新臺幣（下同）1
     萬4,000 元得標，即依「林廷」指示，於107 年3 月5日20
    時許，至臺中市○○區○○路華南商業銀行，以自動櫃員機轉帳
    1 萬4,000 元至本件帳戶。再由甲○○通知蔡政忠提領款項，
    蔡政忠即於同日21時57分許，至新北市三重區中正南路之彰
    化商業銀行，持本案帳戶提款卡由自動櫃員機提領上開款項
    後，交予甲○○。嗣乙○○遲未收到商品，始悉受騙。
  ㈡丙○○瀏覽訊息，信以為真，與「林廷」聯繫購買事宜，而依
    「林廷」指示，於107 年3 月5 日23時13分許，在其宜蘭縣
    ○○鄉○○村住處，以網路銀行轉帳5,000 元至本件帳戶內。嗣
    丙○○得知有其他網友受騙，且發覺「林廷」已將前揭訊息刪
    除，驚覺受騙報警，前開款項始未遭提領。
二、案經臺灣新北檢察署檢察官簽分偵查起訴。
    理  由
一、按被告以外之人於審判外之言詞或書面陳述，除法律有規定
    者外，不得作為證據；被告以外之人於審判外之陳述，雖不
    符刑事訴訟法第159 條之1 至第159 條之4 之規定，而經當
    事人於審判程序同意作為證據，法院審酌該言詞陳述或書面
    陳述作成時之情況，認為適當者，亦得為證據；當事人、代
    理人或辯護人於法院調查證據時，知有第159 條第1 項不得
    為證據之情形，而未於言詞辯論終結前聲明異議者，視為有
    前項之同意，刑事訴訟法第159 條第1 項、第159 條之5 分
    別定有明文。本案以下所引之證據，檢察官、被告均同意做
    為證據（見本院卷第98至101 頁），且檢察官、被告迄言詞
    辯論終結前未就上開證據之證據能力聲明異議（見本院卷第
    159 至171 頁），本院審酌上開證據並非公務員違法取得，
    亦無證據力明顯過低之情形，復經本院於審判期日就上開證
    據進行調查、辯論，依法自有證據能力。
二、得心證之理由：
  ㈠訊據被告固坦承其向蔡政忠借用本案帳戶，並通知蔡政忠自
    本案帳戶提領1 萬4,000 元，且取得前開款項等情。惟矢口
    否認有何詐欺取財犯行，辯稱：前開款項係伊販售遊戲幣所
    得，伊並無詐欺取財云云。
  ㈡經查：
  1.本案帳戶係吳育萍申請開立，於107 年3 月間係由蔡政忠管
    領使用，被告於107 年3 月間向蔡政忠借用本案帳戶，蔡政
    忠即告知被告本案帳戶之帳號，嗣後被告要求蔡政忠自本案
    帳戶內提領1 萬4,000 元，蔡政忠於107 年3 月5 日21時57
    分許，至新北市三重區中正南路彰化商業銀行，以本案帳戶
    提款卡由自動櫃員機提領上開款項等情，業經被告供陳在卷
    （見偵字36865 號卷第41至43頁、本院卷第96至97頁），且
    有證人蔡政忠（見偵字2999號卷第92至93頁、偵字36865 號
    卷第41頁）、吳育萍（見偵字2999號卷第37至39頁）於檢察
    官偵查中證述可佐，復有中華郵政股份有公司107 年4 月11
    日儲字第1070073903號函及所附立帳申請書、歷史交易清單
    （見雲林縣警察局虎尾分局刑事偵查卷宗，下稱警卷第36至
    39頁）、照片（見本院卷第177 至181 頁）在卷可參，前開
    事實首堪認定。
  2.乙○○、丙○○分於犯罪事實一㈠、㈡所示時間，遭人以犯罪事實
    一㈠、㈡所示方式詐騙後，於犯罪事實一㈠、㈡所示時、地匯款
    至本案帳戶等情，業據證人乙○○於警詢、檢察官偵查中（見
    偵字29601 號卷第25至27頁、第83至84頁）、丙○○於警詢（
    見警卷第2 至3 頁）證述明確，且有對話紀錄、交易紀錄、
    受理各類案件紀錄表、受理刑事案件報案三聯單、內政部警
    政署反詐騙案件紀錄表、金融機構聯防機制通報單、受理詐
    騙帳戶通報警示簡便格式表、本案帳戶交易明細在卷可參（
    見警卷第14至35頁、偵字29601 號卷第23頁、第29至47頁）
    。故乙○○、丙○○確有遭人詐騙而分別匯款1 萬4,000 元、5,
    000 元至本案帳戶，且被告要求蔡政忠所提領者即為乙○○前
    開遭詐騙之款項，被告確取得乙○○遭詐騙款項一情，亦可認
    定。
  3.依證人乙○○、丙○○所述，其等係因誤信「林廷」刊登之拍賣
    「小林牌麵糰攪拌機」之不實訊息，而與「林廷」接洽購買
    事宜，進而依「林廷」指示轉帳匯款。可見乙○○、丙○○遭詐
    欺而轉帳匯款所至之帳戶即本案帳戶，係由「林廷」所告知
    ，而「林廷」既大費周章對乙○○、丙○○施用詐術，無非獲取
    金錢，當會要求乙○○、丙○○將款項匯至其可掌控、收取該等
    詐欺所得之帳戶，換言之，掌控乙○○、丙○○匯款所至之本案
    帳戶或由本案帳戶取得該等款項者，必屬對乙○○、丙○○詐欺
    取財之一員無疑。更進者，乙○○於107 年3 月5 日20時許匯
    款至本案帳戶，經其通知「林廷」業已匯款，而後由被告聯
    絡蔡政忠領款，蔡政忠於同日21時57分即領出前開款項並交
    予被告等情，業據被告供陳明確，且有證人蔡政忠、乙○○之
    證述及對話紀錄、本案帳戶交易明細可佐，論述如前，由被
    告於乙○○匯款後不久即知款項進入本案帳戶，旋即指示蔡政
    忠領取款項一情，益徵被告確有參與前開詐欺取財，否則豈
    能如此精確掌控、取得前開詐欺所得款項。再者，蔡政忠應
    被告指示領取乙○○匯至本案帳戶之1 萬4,000 元後，「林廷
    」於107 年3 月5 日22時28分起與丙○○洽談交易「小林牌麵
    糰攪拌機」時，仍要求丙○○將訂金5,000 元匯至本案帳戶，
    苟乙○○所匯款項並非對乙○○詐欺取財之人取得，當無可能於
    對丙○○施用詐術後，再度要求其匯款至無法取得詐欺所得之
    本案帳戶，由此益見本案帳戶係「林廷」等人施用詐術後用
    以取得詐欺所得之帳戶，而取得本案帳戶中詐欺所得之被告
    顯為「林廷」實施詐欺之共犯無疑。
  4.被告雖辯稱其指示蔡政忠自本案帳戶內所領取之1 萬4,000
    元係其販售遊戲幣所得云云。然被告供稱其出售遊戲幣要求
    匯款至本案帳戶之情形僅有1次（見本院卷第97頁、169頁）
    ，既如此，他人當無必要再指示丙○○匯款至本案帳戶，由此
    可見被告所辯因販售遊戲幣，他人匯款至本案帳戶云云，要
    與客觀事證不符。再者，被告原供稱：伊先轉幣，才匯錢等
    語（見偵字36865號卷第41頁），後則改稱：伊在對方匯款
    後才移遊戲幣等語（見本院卷第97頁），就其出售遊戲幣之
    交易模式所述迥異，倘若確有其事，當無混淆可能，被告辯
    稱出售遊戲幣云云，難認信實。況果前開款項確為被告販售
    遊戲幣所得，且被告尚輾轉借用本案帳戶，並託蔡政忠代其
    提領款項，此等迂迴情節，應不致遺忘，則其於檢察官詢問
    時，應可憶起並陳述此節，實則不然。證人即本案帳戶所有
    人吳育萍於107年5月16日證稱本案帳戶於107年1月間其入監
    後，係由其男友蔡政忠管領使用等語（見偵字2999號卷第33
    至35頁）。證人蔡政忠先於108年1月30日證稱其無女友等語
    （見偵字2999號卷第80頁），於同年3月27日始證稱：吳育
    萍為伊同居女友，107年1月30日吳育萍入監後，本案帳戶係
    伊使用，被告（即甲○○）稱其賣吸塵器需要帳戶，向伊借帳
    戶，伊將本案帳戶借給被告，107年3月間，伊在家裡接到被
    告電話，伊告訴被告本案帳戶之帳號等語（見偵字2999號卷
    第92至93頁）。而被告於108年10月22日供稱其不認識蔡政
    忠，未曾向蔡政忠提及要賣吸塵器需要帳戶等語（見偵字13
    382號卷第63頁），再於109年3月3日經提示蔡政忠照片後，
    被告仍供稱其不認識蔡政忠。復經告以蔡政忠證稱曾出借帳
    戶予被告後，被告仍稱「蔡政忠可能看新聞或聽別人說知道
    我的名字」、「我認為蔡政忠是亂說的」等語（見偵字3686
    5號卷第19至21頁），被告一再否認曾向蔡政忠借用本案帳
    戶之事。嗣於109年3月31日被告與蔡政忠同次庭期，證人蔡
    政忠當庭指認被告後，被告才改稱認識蔡政忠，及供認向蔡
    政忠借用本案帳戶，並要求蔡政忠領取本案帳戶內款項及取
    得蔡政忠所領款項等情（見偵字36865號卷第39至43頁）。
    被告於提示蔡政忠照片供其辨認時，猶稱不認識蔡政忠，經
    告以蔡政忠證稱出借本案帳戶之情時，其應可憶起前開情事
    ，其仍矢口否認，其意圖規避使用本案帳戶及取得本案帳戶
    內款項之情，昭然若揭，苟無不法，豈需如此。況證人蔡政
    忠原證稱被告係因出售吸塵器而向其借用本案帳戶，後才改
    稱被告係出售遊戲幣而借用本案帳戶（見偵字36865號卷第4
    1頁），而被告於證人蔡政忠與其同一庭期證稱其係出售遊
    戲幣而借用本案帳戶後，才供稱認識蔡政忠及借用本案帳戶
    等情（見偵字36865號卷第41頁），顯示應係被告與證人蔡
    政忠勾串後，始為前揭供述，其前開辯稱情節，顯屬不實，
    自無可採。
  5.刑法之詐欺取財罪之構成要件係指意圖為自己不法之所有，
    以詐術使人將本人或第三人之物交付，是詐欺罪既、未遂之
    區別，應以他人已否為物之交付而定，倘行為人已將他人財
    物移歸自己實力支配之下，即應成立詐欺既遂罪。犯罪事實
    一㈡所示被害人丙○○因遭詐騙已將款項匯入「林廷」指定之
    本案帳戶內，雖被告尚未提領該等款項，然本案帳戶斯時既
    為蔡政忠所管領，被告甫於丙○○匯款前曾指示蔡政忠領取本
    案帳戶內款項，可見該等款項業已處於被告可得支配管領之
    範圍，此部分詐欺犯行業已既遂。
  6.證人簡士軒於本院審理時證稱：伊有因詐欺案件遭起訴，伊
    有使用「林威廷」帳號，有以「林威廷」帳號貼文，但伊無
    法確定本案「林威廷」貼文及對話（即警卷第14至19頁「林
    威廷」貼文及與丙○○之對話、偵字29601 號卷第35頁「林威
    廷」貼文與乙○○之對話）是否伊所為，因伊使用帳戶很多，
    伊忘記如何取得吳育萍帳戶，伊不認識照片所示提領吳育萍
    帳戶（即本案帳戶）內款項之人等語（見本院卷第163頁）
    。觀諸證人簡士軒前開所述，其雖證稱曾使用「林威廷」帳
    號貼文，然其無法確認詐欺本案被害人乙○○、丙○○之貼文及
    對話是否其所為，且其不認識領取本案帳戶內詐欺乙○○款項
    之蔡政忠，佐以被告及證人蔡政忠亦未曾提及與證人簡士軒
    接觸或受其指示領取前開款項，應可認定證人簡士軒並未取
    得本案詐欺乙○○、丙○○所得款項，而網路帳號遭人盜用或轉
    貼使用網路圖片、資料一事時有所聞，於無積極明確事證可
    認簡士軒確有使用「林威廷」帳號詐欺乙○○、丙○○之情況下
    ，尚無法排除他人使用「林威廷」帳號或相關貼圖實施本案
    詐欺之可能，故於此不認定簡士軒係本案使用「林廷」帳號
    詐欺乙○○、丙○○之人。又無積極事證可認以「林廷」帳號對
    乙○○、丙○○實施詐欺取財之人為未成年人，爰為被告有利認
    定，而認該共犯為成年人。
  ㈢綜上所述，被告確有與臉書暱稱「林廷」之成年人，共同以
    網際網路對公眾散布不實販售「小林牌麵糰攪拌機」訊息，
    而對乙○○、丙○○實施詐欺，使其等匯款至本案帳戶，並取得
    詐欺所得。被告前開所辯，顯為卸責之詞，要無可採。本件
    事證明確，應依法論科。
三、核被告犯罪事實一㈠、㈡之所為，均係犯刑法第339 條之4第1
     項第3 款之以網際網路對公眾散布而犯詐欺取財罪。被告
    就犯罪事實一㈠、㈡與「林廷」間，有犯意聯絡及行為分擔，
    均為共同正犯。被告所犯犯罪事實一㈠、㈡所示2 次加重詐欺
    取財罪，犯罪時間有別，被害人不同，所侵害法益不同，各
    行為相互獨立，顯係基於個別犯意為之，應予分論併罰。爰
    以行為人之責任為基礎，審酌被告不以正途謀生，竟詐欺取
    財以圖獲利，受害人遭受詐欺款項各為1 萬4,000 元及5,00
    0 元，金額非微，所為自屬非是，且其負責取得詐欺款項，
    參與情節不輕，犯罪後未見悔意，亦未賠償被害人乙○○損失
    ，另雖被害人丙○○遭詐欺所匯款項尚未提領，然本案查獲前
    ，並未見被告有何歸還此筆款項之舉，故縱被害人丙○○或可
    取回所失損害，然非可歸功被告，被告自無獲邀寬典之理，
    及被告自陳之智識程度，之前從事正當工作，須撫養他人之
    生活狀況，暨其犯罪動機、目的、手段等一切情狀，分別量
    處附表所示之刑，併定其應執行之刑。
四、被告為犯罪事實一㈠犯行之所得1 萬4,000 元，應依刑法第3
    8條之1 第1 項規定，於此部分犯行項下諭知沒收。又前開
    犯罪所得既未扣案，自應依刑法第38條之1 第3 項規定，諭
    知於全部或一部不能沒收或不宜執行沒收時，追徵其價額。
    至犯罪事實一㈡被害人所匯5,000 元，既未經提領，應返還
    被害人，爰不於此諭知沒收。
據上論斷，應依刑事訴訟法第299 條第1 項前段，刑法第28條、
第339 條之4 第1 項第3 款、第51條第5 款、第38條之1 第1 項
、第3 項，判決如主文。
本案經檢察官劉仕國提起公訴，檢察官劉新耀到庭執行公訴。
中　　華　　民　　國　 110　　年　　3 　　月　　23　　日
            刑事第十一庭  審判長法  官  何燕蓉

                                法  官  梁世樺

                                法  官  林翊臻
上列正本證明與原本無異。
如不服本判決，應於判決送達後20日內敘明上訴理由，向本院提
出上訴狀 (應附繕本) ，上訴於臺灣高等法院。其未敘述上訴理
由者，應於上訴期間屆滿後20日內向本院補提理由書「切勿逕送
上級法院」。
                                書記官  林進煌
中　　華　　民　　國　 110　　年　　3 　　月　　30　　日

附表1
編號 犯罪事實             宣告刑             沒收 1 犯罪事實一㈠ 甲○○共同犯以網際網路對公眾散布而犯詐欺取財罪，處有期徒刑壹年陸月。 未扣案犯罪所得新臺幣壹萬肆仟元沒收，如全部或一部不能沒收或不宜執行沒收時，追徵其價額。 2 犯罪事實一㈡ 甲○○共同犯以網際網路對公眾散布而犯詐欺取財罪，處有期徒刑壹年肆月。  

附錄論罪法條：
中華民國刑法第339條之4
犯第 339 條詐欺罪而有下列情形之一者，處 1 年以上 7 年以
下有期徒刑，得併科 1 百萬元以下罰金：
一、冒用政府機關或公務員名義犯之。
二、三人以上共同犯之。
三、以廣播電視、電子通訊、網際網路或其他媒體等傳播工具，
    對公眾散布而犯之。前項之未遂犯罰之。